臺灣高等法院刑事判決
108年度上訴字第4163號
上  訴  人  
即  被  告  謝佳蓉




上列上訴人因違反毒品危害防制條例案件，不服臺灣新北地方法
院108年度審訴字第1267號，中華民國108年9月18日第一審判決
（起訴案號：臺灣新北地方檢察署108年度毒偵字第2580號），
提起上訴，本院判決如下：
    主  文
上訴駁回。
    事  實
一、甲○○前因施用毒品案件，經原審法院少年法庭裁定送觀察、
    勒戒後，認無繼續施用毒品傾向，於民國88年12月15日執行
    完畢釋放出所，並經原審法院少年法庭以88年度少調字第23
    00號裁定不付審理確定；復於前揭觀察、勒戒執行完畢後5
    年內，因施用毒品案件，經原審法院裁定送觀察、勒戒後，
    認有繼續施用毒品傾向，經原審法院以92年度毒聲字第3321
    號裁定令入戒治處所施以強制戒治，嗣經原審法院以93年度
    毒聲字第579 號裁定停止戒治，所餘戒治期間付保護管束，
    於93年5 月5 日停止其處分出監，至93年10月23日戒治期滿
    未經撤銷視為執行完畢，刑責部分則經原審法院以93年度訴
    字第1314號判決處有期徒刑8 月、4 月，應執行有期徒
    刑10月確定。又因施用毒品案件，經原審法院以105 年度審
    訴字第599 號判決處有期徒刑4 月、7 月，並經本院以105 
    年度上訴字第1905號判決上訴駁回確定，而由原審法院以10
    6 年度聲字第2554號裁定應執行有期徒刑8 月確定，於106 
    年12月31日執行完畢。再因施用毒品案件，經原審法院以10
    7年度審訴字第10號判決處有期徒刑6月，迭經本院以107年
    度上訴字第1258號判決、最高法院以107年度台上字第3683
    號判決駁回上訴確定，並於108年2月20日易科罰金執行完畢
    。詎其猶不知惕勵，竟基於施用第一級毒品海洛因之犯意，
    於108 年3 月6 日下午某時許，在新北市○○區○○路00巷0 弄
    00號友人陳清德住處內，以將第一級毒品海洛因放置玻璃球
    吸食器內燒烤吸食煙霧之方式，施用第一級毒品海洛因1 次
    。嗣因警方於同日晚間8時50分許，持臺灣新北地方檢察署
    檢察官核發之拘票至上址執行拘提，並經陳清德同意執行搜
    索時，適甲○○在場，而經其同意採集尿液檢體送驗後，檢驗
    結果呈嗎啡陽性反應，始悉上情。
二、案經新北市政府警察局土城分局報告臺灣新北地方檢察署檢
    察官偵查起訴。
    理  由
壹、程序事項：
一、按毒品危害防制條例於92年7 月9 日修正公布，自93年1 月
    9 日施行，其中第20條、第23條將施用毒品之刑事處遇程序
    ，區分為「初犯」及「5 年內再犯」、「5 年後再犯」。依
    其立法理由之說明：「初犯」，經觀察、勒戒或強制戒治後
    ，應為不起訴處分或不付審理之裁定；經觀察、勒戒或強制
    戒治執行完畢釋放後，「5 年內再犯」者，因其再犯率甚高
    ，原實施之觀察、勒戒及強制戒治既已無法收其實效，爰依
    法追訴或裁定交付審理。至於經觀察、勒戒或強制戒治執行
    完畢釋放後，「5 年後再犯」者，前所實施之觀察、勒戒或
    強制戒治已足以遮斷其施用毒品之毒癮，為期自新及協助其
    斷除毒癮，仍適用「初犯」規定，先經觀察、勒戒或強制戒
    治之程序。從而依修正後之規定，僅限於「初犯」及「5 年
    後再犯」二種情形，始應先經觀察、勒戒或強制戒治程序；
    倘被告於5 年內已再犯，經依法追訴處罰，縱其第3 次（或
    第3 次以上）再度施用毒品之時間，在初犯經觀察、勒戒或
    強制戒治執行完畢釋放5 年以後，已不合於「5 年後再犯」
    之規定，且因已於「5 年內再犯」，顯見其再犯率甚高，原
    實施觀察、勒戒或強制戒治，已無法收其實效，即應依該條
    例第10條處罰。查被告甲○○前有如事實欄一所載觀察、勒戒
    執行完畢紀錄，有本院被告前案紀錄表1 份在卷可憑，雖被
    告係於上開觀察、勒戒執行完畢而釋放5 年後再犯本件施用
    毒品犯行，惟其於觀察、勒戒執行完畢釋放後5 年內曾因施
    用毒品遭追訴處罰，已如前述，則其前所實施之觀察、勒戒
    未足以遮斷施用毒品之癮，依上開說明，自與前揭條例第20
    條第3 項之規定僅得適用於「5 年後再犯」之情形不合（最
    高法院95年度台非字第59號判決意旨參照），是被告犯本件
    毒品危害防制條例第10條之罪，應依法追訴，檢察官起訴，
    即無不合。
二、證據能力之認定部分：
    按刑事訴訟法第159 條之5 立法意旨，在於確認當事人對於
    傳聞證據有處分權，得放棄反對詰問權，同意或擬制同意傳
    聞證據可作為證據，屬於證據傳聞性之解除行為，如法院認
    為適當，不論該傳聞證據是否具備刑事訴訟法第159 條之1
    至第159 條之4 所定情形，均容許作為證據，不以未具備刑
    事訴訟法第159 條之1 至第159 條之4 所定情形為前提。此
    揆諸「若當事人於審判程序表明同意該等傳聞證據可作為證
    據，基於證據資料愈豐富，愈有助於真實發見之理念，此時
    ，法院自可承認該傳聞證據之證據能力」立法意旨，係採擴
    大適用之立場。蓋不論是否第159 條之1 至第159 條之4 所
    定情形，抑當事人之同意，均係傳聞之例外，俱得為證據，
    僅因我國尚非採澈底之當事人進行主義，故而附加「適當性
    」之限制而已，可知其適用並不以「不符前四條之規定」為
    要件（最高法院104 年度第3 次刑事庭會議決議參照）。經
    查，本件以下所引用之供述或非供述證據，因檢察官對各該
    證據方法之證據能力，迄至言詞辯論終結前均未聲明異議，
    且被告於原審審理時就供述及非供述證據之證據能力均表示
    沒有意見（見原審卷第54頁），而本院審酌上開供述或非供
    述等證據資料製作時之情況，無不當取供及證明力明顯過低
    之瑕疵，認以之作為證據應屬適當，揆諸前開規定，本院認
    前揭證據資料有證據能力。
貳、認定被告犯罪事實所憑之證據及理由：
一、被告於偵查、原審審理時對於上揭時、地，以前開方式，施
    用第一級毒品海洛因１次之事實均坦白承認，且其於108年3
    月7日凌晨0時20分許為警所採集之尿液，經送台灣檢驗科技
    股份有限公司檢驗結果，亦呈嗎啡陽性反應，有勘察採證同
    意書、新北市政府警察局受採集尿液檢體人姓名及檢體編號
    對照表、台灣檢驗科技股份有限公司108 年3 月25日出具之
    濫用藥物檢驗報告各1份在卷可稽（見偵卷第18至20頁），
    堪認被告上開任意性自白核與事實相符，可以採取。
二、被告上訴意旨固辯稱：被告坦承施用毒品，但採集尿液當日
    所裝者乃瓶裝礦泉水，非被告自身尿液，濫用藥物檢驗報告
    所呈結果與事實不符，希望能重新檢驗尿液云云（見本院卷
    第21至23頁）。惟被告於108年5月21日偵查中供稱：對於10
    8年3月7日凌晨0時20分，在土城分局採尿過程沒有意見，尿
    液是伊親自排放封緘等語明確(見偵卷第28頁)，且被告於前
    揭時、地，為警所採集之尿液，經送檢驗結果，亦與被告上
    開任意性自白相合，詳如前述，是被告上訴意旨所辯情節，
    難認足取，亦無法逕執為被告有利之認定。
三、綜上，本件事證明確，被告上揭施用第一級毒品犯行，堪以
    認定，應依法論科。
參、論罪部分：
一、核被告所為，係犯毒品危害防制條例第10條第1 項之施用第
    一級毒品罪。
二、被告施用前持有第一級毒品之低度行為，為施用第一級毒品
    之高度行為所吸收，不另論罪。
三、查被告前曾受如上揭事實欄一所載罪刑宣告及刑之執行完畢
    情形，有上開本院被告前案紀錄表在卷可考，其於前案有期
    徒刑執行完畢後，5 年以內故意再犯本件有期徒刑以上刑之
    罪，為累犯，而依108 年2 月22日公布之司法院大法官解釋
    釋字第775 號解釋文意旨，有關刑法第47條第1 項規定累犯
    加重本刑部分，尚不生違反憲法一行為不二罰原則之問題，
    惟該號解釋文認定：「不分情節，基於累犯者有其特別惡性
    及對刑罰反應力薄弱等立法理由，一律加重最低本刑，於不
    符合刑法第59條所定要件之情形下，致生行為人所受之刑罰
    超過其所應負擔罪責之個案，其人身自由因此遭受過苛之侵
    害部分，對人民受憲法第8 條保障之人身自由所為限制，不
    符憲法罪刑相當原則，牴觸憲法第23條比例原則。於此範圍
    內，有關機關應自本解釋公布之日起2 年內，依本解釋意旨
    修正之。於修正前，為避免發生上述罪刑不相當之情形，法
    院就該個案應依本解釋意旨，裁量是否加重最低本刑」等語
    。是本院參酌上開解釋意旨，審酌被告於前述案件，係因施
    用毒品案件經法院判處罪刑，本應產生警惕作用，期待能因
    此自我控管、約束，徹底戒除毒癮，惟被告卻故意再犯與先
    前犯罪內容及情節相同之施用毒品犯行，足見其有一定特別
    之惡性，對刑罰之反應力顯然薄弱，就本案被告所犯之罪予
    以加重，尚不致使被告所受之刑罰超過其所應負擔之罪責，
    而造成對其人身自由過苛之侵害，而仍有加重法定最低本刑
    之必要，爰依刑法第47條第1 項規定加重其刑。
四、至上開供被告犯本件施用第一級毒品罪所用之玻璃球吸食器
    ，並未扣案，且因距離被告犯案時間已久，無證據證明該玻
    璃球吸食器事實上仍存在，為免將來執行困難，且依刑法第
    38條之2 第2項規定，難認其有刑法上之重要性，爰不予宣
    告沒收。
肆、駁回上訴之理由：
一、原審經詳細調查及審理後，基於以上相同之認定，引用毒品
    危害防制條例第10條第1 項，刑法第11條前段、第47條第1
    項等規定為依據，並審酌被告曾因施用毒品經受觀察、勒戒
    、強制戒治等處分，及法院判刑，猶不知戒除施用毒品之惡
    習，再為本案犯行，顯見其漠視法治，且自制力薄弱，本應
    予以嚴懲；惟念其犯後坦承犯行，態度尚佳，兼衡其犯罪動
    機、目的、國中畢業之智識程度、於警詢時自陳勉持之家庭
    經濟狀況，佐以施用毒品之犯行係戕害自身健康，具病患性
    質，對他人法益不生直接之侵害，暨施用毒品者均具相當程
    度之生理成癮性及心理依賴性，應側重以醫學治療、心理矯
    治處理為宜等一切情狀，量處有期徒刑7月。經核原審上開
    認事用法，均無違誤，量刑亦稱允恰。
二、被告猶執前詞提起上訴，指摘原審判決不當，核無理由，應
    予駁回。　　
伍、被告經本院合法傳喚，無正當之理由不到庭，爰不待其陳述
    ，為一造辯論判決。
據上論斷，應依刑事訴訟法第368 條、第371 條，判決如主文。
本案經檢察官陳雅詩提起公訴，檢察官楊淑芬到庭執行職務。
中　　華　　民　　國　　109 　年　　4 　　月　　21　　日
                  刑事第十九庭審判長法  官  曾淑華 
                                    法  官  陳文貴
                                    法  官  王美玲 
以上正本證明與原本無異。
如不服本判決，應於收受送達後20日內向本院提出上訴書狀，其
未敘述上訴之理由者並得於提起上訴後20日內向本院補提理由書
（均須按他造當事人之人數附繕本）「切勿逕送上級法院」。
                                    書記官  李逸翔
中　　華　　民　　國　　109 　年　　4 　　月　　21　　日
附錄：本案論罪科刑法條全文
毒品危害防制條例第10條：
施用第一級毒品者，處 6 月以上 5 年以下有期徒刑。
施用第二級毒品者，處 3 年以下有期徒刑。